【裁判字號】    90,上訴,445
【裁判日期】    900312
【裁判案由】    殺人未遂
【裁判全文】
臺灣高等法院刑事判決                              九十年度上訴字第四四五號
    上  訴  人
    即  被  告  乙○○
    指定辯護人  本院公設辯護人
右上訴人因殺人未遂案件，不服臺灣板橋地方法院八十九年度訴字第一六五五號，中
華民國八十九年十二月二十八日第一審判決（起訴案號：臺灣板橋地方法院檢察署八
十年度偵字第一四○七七號），提起上訴，本院判決如左：
    主  文
上訴駁回。
    事  實
一、乙○○與甲○○係同住於臺北縣三峽鎮○○路一二七號「忠義山莊」之榮民，其
    二人於民國八十九年七月二十七日，同乘公車前往臺北縣三峽鎮市區，於同日上
    午七時四十分許，同在臺北縣三峽鎮○○路與民生街口之三峽車站下車後，因甲
    ○○向乙○○稱：「背個包包像要飯的」、「你這個壞東西來這邊幹什麼」等語
    ，乙○○不甘受辱旋即以「操你媽」之穢語辱罵甲○○（此部分未據告訴及起訴
    ），遭甲○○徒手毆打乙○○眼部一拳，致乙○○受有左眼腫傷之傷害（甲○○
    傷害部分業經原審判處拘役五十日，如易科罰金以三百元折算一日確定）。而乙
    ○○除亦基於普通傷害之犯意，出拳毆打乙○○，致甲○○受有胸部腫傷之傷害
    （此部分業經撤回告訴而經檢察官為不起訴處分確定）外，因乙○○認其遭甲○
    ○欺侮，竟萌生殺人之犯意，隨即搭乘計程車返回其位於上開「忠義山莊」之住
    處，於房間內取出其所有平時用於砍草之非屬槍砲彈藥刀械管制條例列管之農用
    掃刀乙把（前端刀刃約長三十五公分，後端刀柄約長一百零二公分），持右揭農
    用掃刀在忠義山莊停車亭內等侯甲○○。嗣同日上午八時四十分許，甲○○搭乘
    公車於忠義山莊站牌處下車時，乙○○即手握該農用掃刀之尾端，雙手高舉由上
    往下，以近乎與地面垂直之角度先向甲○○之胸膛部位砍殺（公訴人誤載為心臟
    部位），致甲○○受有腹壁約十公分之穿刺傷併小腸穿孔之傷害，其小腸並脫出
    外露，復持刀以刀柄續向甲○○之頭部砍殺，致甲○○頭部受有約十四公分之撕
    裂傷，乙○○旋即離去，並因甲○○經「忠義山莊」輔導員雷秉林緊急送往財團
    法人恩主公醫院救治，倖免於難而未遂。嗣經警據報前往現場處理，並查扣右述
    農用掃刀乙把。
二、案經甲○○訴由臺北縣警察局三峽分局報告臺灣板橋地方法院檢察署檢察官偵查
    起訴。
    理  由
一、訊據上訴人即被告乙○○固坦承於右揭時地，持右述農用掃刀，雙手高舉由上往
    下，以近乎與地面垂直之角度砍殺甲○○之胸膛部位，致其腹部受傷等情不諱，
    惟否認有何殺人之故意，辯稱：被害人甲○○如果不打伊，伊就不會那麼生氣，
    且伊只有劃他一刀沒有繼續殺他云云。
二、經查：
    (一)被告乙○○如何砍殺被害人甲○○之事實，業據被害人甲○○於警訊及原審調
      查中指述：八十九年七月二十七日，伊與乙○○在臺北縣三峽鎮○○街與文化
      路口附近之三峽車站發生口角並互毆，之後伊搭公車回忠義山莊時，乙○○即
      持一支長掃刀，由上往下與地面垂直方向往伊腹部砍一刀，第二刀刀柄打到伊
      頭部，伊即坐在地上，看到乙○○往山下跑；因伊與乙○○發生口角，乙○○
      就回忠義山莊拿刀砍伊等語綦詳（見偵查卷第二十五頁反面、第三十三頁、第
      五十頁反面、原審卷附八十九年十月十七日、十月三十日、十一月十三日訊問
      筆錄）。核與目擊證人姚進昌於偵訊中具結證述：伊係在事發現場賣水果之人
      ，當時伊看見乙○○手持一長柄農用掃刀在事發地點等候，甲○○搭公車回來
      ，準備下車剛踏下一台階時，乙○○即不發一語上前，持刀高舉垂直往下，刀
      柄直接敲中甲○○頭部，乙○○又持該掃刀柄尾部，砍中甲○○腹部，後來甲
      ○○就雙手捧住已外露之腸子，慢慢倒下去，此時乙○○即持刀離去等情，大
      致相符（見偵查卷第三十二頁反面）。雖證人姚進昌就被告乙○○砍殺被害人
      甲○○頭部及腹部之先後順序，雖與被害人甲○○所述之先後順序有不一致之
      處，然事發突然，現場情況必然混亂，證人姚進昌於此混亂驚慌之際，對瞬間
      目睹之事，自難苛求其全無掛漏。自不能以因此即遽謂其所述為不可採。
    (二)其次，據證人許洪雪卿於警訊、偵查中及原審調查時證述：當日伊停機車時，
      看見乙○○坐在公車停靠站附近，手上拿著一支長棍，後來伊即去找朋友簡淑
      英，過沒多久，聽到有人喊殺人，伊即跑出來看，看到甲○○躺在公車站牌旁
      ，捧著肚子腸子露出來，伊並看到乙○○手上拿著棍子往三峽方向走，乙○○
      手上拿的棍子就是扣案之農用掃刀等語（見警訊卷第五頁至第六頁、偵查卷第
      十六頁反面、原審卷附八十九年十月十七日訊問筆錄）；另證人劉明儒於警訊
      、偵查中及原審調查時亦具結稱：伊係忠義山莊之榮民，八十九年七月二十七
      日早上，有一位賣水果之小弟姚進昌從外面跑進來說：殺人了，伊即跑出去看
      ，看見甲○○捧著肚子血肉模糊，伊立即報告隊長雷秉林通知救護車前往處理
      等語（見偵查卷第三十頁、第三十三頁、原審卷附八十九年十月十七日訊問筆
      錄）及證人雷秉林於原審調查中結稱：劉明儒跑來說以前一鄰的鄰長受傷，伊
      即打電話叫救護車，後來伊與劉明儒出來看，看到甲○○坐在地上捧著肚子，
      伊問甲○○係遭何人傷害，甲○○說是湖南螺子，伊想應該就是乙○○等語（
      見原審卷附八十九年十月十七日訊問筆錄）。是由以上各該證人所述情節以觀
      ，堪認告訴人甲○○指述遭被告乙○○持掃刀砍殺乙節，洵屬有據。
    (三)再者，告訴人甲○○遭被告乙○○砍殺後，經送財團法人恩主公醫院急診，發
      現其頭部有長約十四公分、深及頭骨之撕裂傷，腹部正中線肚臍上方有長約十
      公分之穿刺傷合併小腸脫出（即腹壁穿刺傷併小腸穿孔）等傷勢，此有財團法
      人恩主公醫院出具之甲種診斷證明書、手術記錄、急診病歷、出院病歷摘要、
      救治告訴人甲○○之魏柏立醫師出具之傳真函及照片附卷可稽（分別附於警訊
      卷第十頁、偵查卷第四十一頁至第四十七頁）。而告訴人甲○○於急診接受手
      術之際，生命狀況係屬危急乙節，除據證人雷秉林於警訊中證述：有一位榮民
      跑來跟伊說甲○○遭乙○○以掃刀砍傷肚子，伊即打電話給保健組請其前來將
      甲○○送醫，後來伊到恩主公醫院外科加護病房時，醫生說甲○○整個星期都
      是危險期等語外（見警訊卷第七頁反面），並有財團法人恩主公醫院及法務部
      法醫研究所分別函復原審各略以：「傷者甲○○來院時，係腹部中央有一長約
      十五公分之傷口，小腸直接露在腹外，經緊急手術檢查發現小腸有兩處穿孔致
      腸液外流，如此病情雖無大量出血但若不及時處理，將因腹膜炎致傷者有生命
      危險」及「甲○○所受頭部十四公分撕裂傷及腹部十公分穿刺傷，如傷及大血
      管，將迅速導致失血性休克致死，如未傷及大血管，然如拖延急救時效，將可
      能因失血性休克或腹膜炎致死」等情之財團法人恩主公醫院八十九年十二月二
      十日（八九）恩醫事字第○一六七一號函及法務部法醫研究所八十九年十一月
      十六日法醫所八九理字第二○八二號函各乙紙在卷可考。是被害人甲○○所受
      之傷勢顯有致死之可能，亦殆無疑。再按腹部、頭部均為人體重要部位，被告
      乙○○持以行兇之掃刀，前端刀刃長約三十五公分，後端刀柄長約一百零二公
      分（見原審卷第三十四頁照片），係屬鋒銳之利器，有卷附之照片二幀可稽，
      被告乙○○持以砍殺上開要害部分足以致人於死，應為常人所能預知，且被告
      乙○○於砍殺被害人甲○○腹部，致被害人甲○○小腸脫出外露時，其見狀非
      但未住手將被害人甲○○送醫救治，復持刀續向被害人甲○○之頭部砍殺，綜
      合各情，顯見被告乙○○於實施加害行為之時，即有使人喪失生命之殺人故意
      至為灼然，其所辯無殺人之故意云云，應無足採。
    (四)此外復有經台北縣警察局鑑定非屬槍砲彈藥刀械管制條例所列管（見偵查卷第
      五十五頁、原審卷第三十三頁所附台北縣警察局八十九年九月十六日八九北警
      保字第五七三九五號函）之農用掃刀乙把扣案為證，本件事證明確，被告乙○
      ○犯行堪以認定，自應依法論科。
三、核被告被告乙○○所為，係犯刑法第二百七十一條第二項、第一項之殺人未遂罪
    。又被告乙○○已著手於殺人犯罪行為之實行因未生死亡之結果而不遂，為未遂
    犯，應依刑法第二十六條前段之規定減輕其刑。
四、原審以被告罪證明確，因而援引刑法第二百七十一條第二項、第一項、第二十六
    條前段之規定，並審酌被告素無前科，此有臺灣高等法院檢察署刑案紀錄簡覆表
    在卷可憑，然被告否認犯行，犯後態度不佳，迄未與被害人達成和解，被告僅因
    遭被害人甲○○毆打眼部即基於殺人之犯意，持掃刀砍殺被害人甲○○之腹部、
    頭部，其惡性非輕，及其動機、手段、智識程序等一切情狀，量處有期徒刑五年
    四月，復以扣案之上開農用掃刀已據被告自承為其所有且供犯罪之用，而依刑法
    第三十八條第一項第三款規定宣告沒收，其認事用法，核無違誤，量刑亦屬妥適
    。被告上訴意旨雖指原判決量刑過重，惟查：刑法第二百七十一條之殺人罪之法
    定最輕本刑為十年以上有期徒刑，其未遂者，經依法減輕後，最輕本刑為五年以
    上有期徒刑，本件原審既已審酌被告犯罪動機、手段、犯後態度等一切情狀，並
    以其所犯僅止於殺人未遂階段，而依未遂犯之規定減輕其刑，從而據以量處被告
    有期徒刑五年四月，經本院斟酌被害人所受傷害非輕及被告犯罪之一切情狀，認
    原審已從輕量刑。故被告上訴為無理由，應予駁回。
據上論斷，應依刑事訴訟法第三百六十八條，判決如主文。
本案經檢察官何明楨到庭執行職務。
中      華      民      國    九十      年      三      月     十二     日
                              臺灣高等法院刑事第二十庭
                                  審判長法  官  葉  麗  霞
                                        法  官  黃  瑞  華
                                        法  官  余  來  炎
右正本證明與原本無異。
如不服本判決應於收受送達後十日內向本院提出上訴書狀，其未敘述上訴之理由者並
得於提起上訴後十日內向本院補提理由書（均須按他造當事人之人數附繕本）。
                                        書記官  黃  麗  玲
中    華    民    國     九十     年        三      月      十二        日
附錄本判決論罪科刑法條：
刑法第二百七十一條
殺人者，處死刑、無期徒刑或十年以上有期徒刑。
前項之未遂犯罰之。
預備犯第一項之罪者，處二年以下有期徒刑。


司法院資訊處製作；財團法人民間司法改革基金會備份。
